【裁判字號】    90,台上,5965
【裁判日期】    900927
【裁判案由】    因妨害公務案件
【裁判全文】
最高法院刑事判決                                九十年度台上字第五九六五號
    上  訴  人  甲○○
右上訴人因妨害公務案件，不服台灣高等法院台南分院中華民國八十八年七月十三日
第二審判決（八十八年度上訴字第八五六號，起訴案號：台灣台南地方法院檢察署八
十八年度偵字第一七六八號），提起上訴，本院判決如左：
    主  文
原判決撤銷，發回台灣高等法院台南分院。
    理  由
本件原判決認定：上訴人甲○○於民國八十八年一月二十九日凌晨三時三十五分許，
酒後偕其女友王銀鳳，赴其妹吳莞莞位於台南縣永康市○○路三百五十五巷二十二號
十二樓之一住宅，竟藉酒意在該處大吵大鬧，砸毀吳莞莞所有屋內之電視、電扇、玻
璃桌面之桌子等物（毀損吳莞莞所有物品部分，業經第一審判決公訴不受理確定），
並推開其父吳英臥室房門，欲予毆打，吳英見狀逃至警衛室，央求該大樓之守衛
許穎川向警方報案；台南縣警察局永康分局大橋派出所之警員王福傳及陳啟明接獲報
案赴現場處理，上訴人見王福傳取出其職務上掌管之照相機欲照相蒐證，竟另行起意
，對於依法執行職務之公務員王福傳施強暴，出手奪取王福傳持有之上開照相機，擲
向牆壁，另名警員陳啟明見狀欲予攔阻，上訴人接續上開犯意，復奪取陳啟明職務上
掌管掛在其胸前之行動電話，亦擲向牆壁，致損壞該二公務員職務上掌管之各該物品
等情。因而撤銷第一審關於上開部分諭知上訴人無罪之判決，改判論處上訴人損壞公
務員職務上掌管之物品罪刑，固非無見。
惟查：一、刑法第一百三十八條所謂公務員職務上掌管之物品，係以該物品由公務員
本於職務上之關係所掌管者為限。原判決事實認定上訴人先後奪取警員王福傳職務上
掌管之照相機及警員陳啟明職務上掌管之行動電話，均擲向牆壁，予以損壞，致損壞
該二公務員職務上掌管之各該物品等情，而論以刑法第一百三十八條之罪。但陳啟明
於報告書僅稱「甲○○強行強奪警員王福傳手中的照相機及警員陳啟明胸前的大哥大
往自家的牆壁扔至損壞為止」，於檢察官訊問時證稱「他（上訴人）突然搶下我大哥
大，往牆上摔二次」，另於第一審供稱「我看是毀損，就拿相機起來拍照存證，被告
就把相機搶過去，砸向牆壁，已經壞掉了，陳啟明過去制止，被告也把陳啟明的行動
電話拿起來往牆壁丟」；王福傳於檢察官訊問時亦證稱「我要照相時，他又突然搶我
相機，往牆上丟」，及於原審陳稱「我的行動電話在被告第一丟的時候沒壞」各等語
；其等對於上開照相機、行動電話，究竟係公務員職務上掌管之物品？抑僅為各該警
員私人之物品，而於執行職務之際，一時權充使用？並未曾供述明確。原審對於上開
照相機、行動電話是否確屬上開證人等本於職務上關係所掌管之物品，並未遑詳查，
致事實未臻明瞭，本院自無從逕為其適用法律當否之判斷。二、原判決事實欄記載上
訴人於奪取王福傳所持照相機予以損壞後，復接續該犯意奪取陳啟明掛於胸前之行動
電話，亦予以損壞等情；但其對於上訴人係基於同一妨害公務之犯意，接續為損壞上
開物品之行為，並未詳加說明其犯罪關係之法律上論斷意見，自嫌理由欠備。以上或
為上訴意旨所指摘，或為本院得依職權調查之事項，應認原判決有撤銷發回更審之原
因。
據上論結，應依刑事訴訟法第三百九十七條、第四百零一條，判決如主文。
中      華      民      國     九十     年      九      月    二十七    日
                              最高法院刑事第十二庭
                                  審判長法官  呂  潮  澤
                                        法官  陳  世  雄
                                        法官  孫  增  同
                                        法官  林  開  任
                                        法官  蕭  權  閔
      右正本證明與原本無異
                                              書  記  官
中      華      民      國     九十     年      十      月      三      日


司法院資訊處製作；財團法人民間司法改革基金會備份。
